臺灣士林地方法院小額民事判決
                               　111年度士小字第1277號  
原      告  方薇雅

被      告  翁亦聰


上列當事人間請求侵權行為損害賠償事件，本院於民國111年9月
7日言詞辯論終結，並判決如下：
    主  文
原告之訴及假執行之聲請均駁回。
訴訟費用新臺幣壹仟元由原告負擔。
    事實及理由
一、原告主張：兩造前曾同為宏盛新世界社區住戶，被告於民國
    109年7月19日21時12分許在社區手機通訊軟體LINE群組「宏
    盛新世界社區住戶交流群」（當時群組中有136人，大多數
    均為社區住戶，下稱系爭群組）中，指涉原告「四處社區欠
    管理費的小姐～行行好，不要再幫您支持名單的第三屆連署
    了＋1」，被告基於侮辱貶損原告之名譽權，有心重傷原告之
    人格，毀損及貶低一般人對原告之評價，使一般住戶皆會因
    被告言論而對原告之人格產生誤會，不法侵害原告之名譽權
    ，足以貶損原告於社會上之評價及聲譽，致使原告精神上受
    有痛苦，原告為此請求新臺幣（下同）10萬元之精神慰撫金
    ，爰依民法第184條第1項前段、第195條第1項前段之規定，
    請求被告賠償上開金額等語。並聲明：被告應給付原告10萬
    元，及自起訴狀繕本送達翌日起至清償日止，按年息百分之
    5計算之利息，並願供擔保請准宣告假執行。
二、被告則以：被告就原告前開起訴事實均予以否認，被告發表
    上開言論時，宏盛新世界社區正在連署選任社區管理委員，
    而因其他鄰居於系爭群組中對原告曾欠繳社區管理費，卻仍
    積極欲推薦自己或其他住戶一同擔任社區管理委員等情，均
    紛紛對原告不適任之行為發表意見，然被告身為社區住戶，
    僅係附和其他住戶所指有一欠繳管理費之住戶仍欲參選管理
    委員之事實發言，被告係基於維護社區公共利益為善意發表
    言論，且並未以偏激不堪或具侮辱性言詞等為不當發言，原
    告因此對被告發言內容不滿並據此起訴，然被告所陳之事均
    為事實，且當時亦曾有其他住戶分享原告欠繳社區管理費而
    遭社區提告且判決原告敗訴之事實，被告所為之言論具有公
    益性且並非係以侵害原告名譽為目的，況依原告提出之截圖
    ，只有被告回覆他人之訊息內容，未有其他對話內容，尚無
    從知其前因後果，單憑被告所用文字，雖帶有嘲笑、貶抑之
    意，然尚非屬侮辱性文字，仍屬言論自由範疇之意見表達，
    不該因原告之怏然不悅，即謂被告非法侵害原告之名譽權等
    語，資為抗辯。並聲明：原告之訴及假執行之聲請均駁回，
    如受不利判決，願供擔保免予假執行。
三、得心證之理由：
　㈠本件原告主張被告曾於前揭時間，傳送上開訊息內容至系爭
    群組等事實，為被告所不爭執，並有原告所提出之LINE群組
    對話紀錄截圖影本等在卷可查，此部分事實，堪認為真正。
    原告主張被告前述行為已侵害原告之名譽權，自得請求被告
    給付精神上之損害賠償乙情，然為被告否認，並以前詞抗辯
    。故本件所應審究者為：被告前述行為是否不法侵害原告之
    名譽權，原告主張有無理由？茲論述如下：
　㈡按當事人主張有利於己之事實者，就其事實有舉證之責任，
    民事訴訟法第277條定有明文。又民事訴訟如係由原告主張
    權利者，應先由原告負舉證之責，若原告不能舉證，以證實
    自己主張之事實為真實，則被告就其抗辯事實即令不能舉證
    ，亦應駁回原告之請求（最高法院82年度臺上字第1723號判
    決意旨參照）。又言論自由為人民之基本權利，有實現個人
    自我、促進民主發展、呈現多元意見、維護人性尊嚴等多重
    功能，保障言論自由乃促進多元社會正常發展，實現民主社
    會應有價值，不可或缺之手段。至於名譽權旨在維護個人主
    體性及人格之完整性，為實現人性尊嚴所必要，二者之重要
    性固難分軒輊，在法的實現過程中，應力求其二者保障之平
    衡。故侵害名譽權而應負侵權行為損害賠償責任者，須以行
    為人意圖散佈於眾，故意或過失詆毀他人名譽為必要，蓋如
    此始有使他人之名譽在社會之評價受到貶損之虞。在一對一
    之談話中，應賦予個人較大之對話空間，倘行為人基於確信
    之事實，申論其個人之意見，自不構成侵權行為，以免個人
    之言論受到過度之箝制，動輒得咎，背離民主社會之本質（
    最高法院99年度臺上字第1664號判決意旨參照）。
  ㈢經查，原告前曾因欠繳管理費而遭提告乙節，為原告所不爭
    執（見本院卷第39頁下方），而管理費係維持社區運作之經
    費來源，住戶或區分所有權人是否曾欠繳管理費、有無因此
    而涉訟，均屬可受公評之事，而被告於事發當時仍為宏盛新
    世界社區住戶，被告基於此而為評論，誠屬意見表達，不應
    為法所禁止，被告所為應屬就可受公評之事為言論意見之表
    達，難認有使原告之社會上評價受貶損之虞，並無侵害原告
    之名譽權或人格權，原告以此主張被告不法侵害其名譽權，
    即無依據。
四、從而，原告依民法第184條第1項前段、第195條第1項前段之
    規定，請求被告應給付原告10萬元，及自起訴狀繕本送達被
    告之翌日起至清償日止，按年息百分之5計算之利息，為無
    理由，應予駁回。另原告之訴既經駁回，其假執行之聲請即
    失所附麗，應併予駁回。
五、本件事證已臻明確，兩造其餘攻擊防禦方法及所提證據資料
    ，核與本件判決所得心證及結果均不生影響，毋庸逐一論述
    ，附此敘明。
六、本件係就民事訴訟法第436條之8第1項適用小額程序所為原
    告敗訴之判決，應依職權確定訴訟費用額為1,000元（第一
    審裁判費），應由原告負擔。
中　　華　　民　　國　　111 　年　　9 　　月　　21　　日
                  士林簡易庭法  官  莊明達
上列正本係照原本作成。
如不服本判決，應於送達後20日內，向本院提出上訴狀並應記載
上訴理由，表明關於原判決所違背之法令及其具體內容與依訴訟
資料可認為原判決有違背法令之具體事實，如於本判決宣示後送
達前提起上訴者，應於判決送達後20日內補提上訴理由書（須附
繕本）。
中　　華　　民　　國　　111 　年　　9 　　月　　21　　日
                            書記官  王淳平